臺灣臺中地方法院民事判決　96年度重訴字第164號
原　　　告　甲○○
訴訟代理人　賴思達律師
複代理人　　蔡瑞麒律師
被　　　告　丁○○
　　　　　　　　　　　29號
　　　　　　丙○○
　　　　　　乙○○
上列當事人間請求損害賠償事件，由本院刑事庭移送前來，本院
於民國96年7月10日言詞辯論終結，判決如下：
    主      文
被告應連帶給付原告新台幣壹仟萬元及自民國八十八年十月一日
起至清償日止，按年息百分之五計算之利息。
被告丁○○、乙○○應連帶給付原告新台幣壹仟捌佰肆拾貳萬元
及自民國八十八年十月一日起至清償日止，按年息百分之五計算
之利息。
訴訟費用由被告連帶負擔拾分之參，餘由被告丁○○、乙○○連
帶負擔。
本判決於原告以新台幣玖佰肆拾捌萬元供擔保後，得假執行。
    事實及理由
一、按訴狀送達後，原告不得將原訴變更或追加他訴，但擴張或
    減縮應受判決事項之聲明者，不在此限，民事訴訟法第255
    條第1項第3款定有明文。本件原告於被告詐欺案件之刑事訴
    訟程序附帶提起本件民事訴訟，就被告丙○○部分原聲明求
    為「被告應與其他被告連帶給付原告新台幣（下同）28,420
    ,000 元及自民國88年10月1日起至清償日止，按年息5%計算
    之利息」之判決，嗣於訴狀送達被告後，並經本院刑事庭將
    該附帶民事訴訟裁定移送本院民事庭審理後，於96年7月10
    日言詞辯論期日，就被告丙○○部分聲明求為「被告應與其
    他被告連帶給付原告10,000,000元及自88年10月1日起至清
    償日止，按年息5%計算之利息」之判決，核為減縮應受判決
    事項之聲明，與民事訴訟法第255條第1項第3款之規定相符
    ，應予准許，合先敘明。
二、原告主張：被告丁○○係被告乙○○、丙○○之父，而被告
    乙○○及丙○○二人均明知其父丁○○並未從事國際金融操
    作，被告三人所稱日本第一勸業銀行總行票號５７－６０２
    ５Ｈ、面額日幣２５０億元之本票轉帳兌換現金案係出於虛
    構不實，竟向原告佯稱可投資獲利，而為下列行為：（一）
    由被告丁○○先於86年2月間，向其訴外人即姪子廖芳仁偽
    稱伊方從國外回來，係在國外從事金融操作等語，致廖芳仁
    誤信為真，轉而介紹一起投資咖啡公司之合夥人即原告與被
    告丁○○認識。嗣於86年3月間某日，由被告丁○○及被告
    乙○○出面，至原告所經營位於臺中市○○路960號之「別
    克喬治咖啡店」內，向原告稱：被告丁○○是在國外操作金
    融，獲利相當好，短期內就有好幾倍獲利，但需資金來操作
    等語，而邀原告出資，原告原並不相信，惟經被告丁○○及
    被告乙○○分別多次遊說，且不知情之訴外人廖芳仁亦因被
    告丁○○曾提出相關之債券等資料佯裝上情，而向原告表示
    看過被告丁○○有在做國際金融操作等語，且被告丙○○亦
    曾於別克喬治咖啡店內向原告佯稱其父丁○○在國外從事金
    融操作，獲利不少等語，致原告因此陷於錯誤，同意出資1,
    000萬元投資金融操作，並於86年3月11日與訴外人廖芳仁，
    同至被告丁○○位於臺北市○○路○段460巷3弄13號之住處
    ，洽談如何投資等事宜，該時被告丁○○、被告乙○○則稱
    可出具投資獲利承諾書，並推由被告丙○○在電腦中製作、
    列印載明「茲由本人引介日本第一勸業銀行總行本票，票號
    五七－六０二五Ｈ、面額日幣二百五十億元整轉帳乙案，台
    端提供新台幣一千萬元整，於第四十天或全案轉帳兌現完成
    時，本人願意提供撥台幣四千萬元整為台端所得無誤，恐口
   （說）無憑特立本書以資信守。此致甲○○先生」內容之承
    諾書一紙交與被告丁○○，而被告丁○○旋即在該紙承諾書
    之承諾書人欄內偽造「廖偉成」之署押一枚，並蓋用其先行
    於不詳時、地所偽造之「廖偉成」印章一枚在該紙承諾書之
    承諾書人欄及收款人欄內，再交與原告以為行使，藉此取信
    原告，而原告見上開承諾書，更深信不疑，因誤認被告丁○○等人確有投資該本票，且短期內即可獲利四倍等情，而當
    場交付原告自己所簽發之臺中市第七信用合作社（以下簡稱
    七信）、面額1,000萬元、日期86年3月11日之支票一紙與被
    告丁○○收受，嗣並業經提示兌現。（二）其後被告丁○○
    又於一星期後即86年3月18日左右，再至上開「別克喬治咖
    啡店」內，向原告稱：上開投資之獲利機會難得，若再追加
    資金，仍可獲利四倍，伊並願出具承諾書以為憑據等語，藉
    以取信原告，致原告復因此陷於錯誤，而同意追加投資500
    萬元。嗣於86年3月19日，推由被告乙○○持另紙載明「茲
    由本人引介日本第一勸業銀行總行本票，票號五七－六０二
    五Ｈ、面額日幣二百五十億元整轉帳乙案，台端提供新台幣
    五百萬元整，於第四十天或全案轉帳兌現完成時，本人願意
    提供撥台幣二千萬元整為台端所得無誤，恐口（說）無憑特
    立本書以資信守。此致先生」等內容，並由被告丁○○先行
    在其上承諾書人欄內偽造「廖偉成」之署押一枚，並蓋用其
    先行於不詳時、地所偽造之「廖偉成」印章一枚在其上承諾
    書人欄及收款人欄內之承諾書交與原告以為行使，藉此取信
    原告，致原告復因陷於錯誤，而遂簽發付款人七信、面額50
    0萬元、日期為86年3月19日之支票一紙交與乙○○收執，嗣
    並業經提示兌現。（三）嗣於86年3月19日後約40日後，原
    告向被告丁○○詢問可否給付投資獲利之6,000萬元，惟被
    告丁○○竟向原告詐稱打通關節需500萬元，而欲向原告詐
    取交付500萬元供為打通關節之用，且由被告乙○○於86年
    6月5日持載明「茲認購宏安水泥股份有限公司股份五十萬股
    共新台幣五百萬元整」等內容，並由被告丁○○先行在其上
    代表人欄內偽造「廖偉成」之署押一枚，並蓋用其先行於不
    詳時、地所偽造之「廖偉成」印章一枚在其上代表人欄及收
    款人欄內之認股書一紙，至上開「別克喬治咖啡店」內，向
    原告詐稱：其係宏安公司之代表人，反正原告前述投資賺錢
    後，也是要再投資，不如先認購宏安公司之股票，該500萬
    元亦可讓被告丁○○、被告乙○○等打通關節等語，致原告
    因為使上開投資利潤儘快回收，復陷於錯誤而自行簽發付款
    人為七信、面額各為160萬元、200萬元及140萬元（合計500
    萬元）之支票三紙交與被告乙○○收執，嗣並亦經提示兌現
    。（四）又被告丁○○續於86年7月31日，由被告乙○○駕
    車搭載至上開「別克喬治咖啡店」內，向原告佯稱：仍需款
    繼續打通關節，方能回收上開獲利等語，致原告為能藉此取
    得前所為出資之獲利，仍因此陷於錯誤，而自其在第七商銀
    申設之存款中提領260萬元交與被告丁○○。被告丁○○又
    續於86年10月間某日及11月間某日，由乙○○駕車搭載至上
    開「別克喬治咖啡店」內，復以上開理由向甲○○訛騙，致
    使原告亦續陷於錯誤，而分別與訴外人廖芳仁同至臺北某址
    之星辰飯店內及在上開「別克喬治咖啡店」內，與被告丁○○及被告乙○○相約碰面，並各交付現金255萬元及190 萬
    元與廖芳仁，由廖芳仁轉交與被告丁○○收取。（五）再被
    告丁○○復於87年8月間某日，再由被告乙○○駕車搭載至
    上開「別克喬治」咖啡店，向原告續詐稱：仍需錢處理金融
    操作等語，致原告雖已無資力，惟仍想藉此取得前所為出資
    之獲利，因此陷於錯誤而交付其向客戶收取合計面額為65萬
    元、指定受款人為原告，且禁止背書轉讓之支票六紙交與被
    告丁○○【該等支票之付款人均為遠東商業銀行文心分行（
    以下簡稱遠東銀行），帳號為5503，票號為ＢＵ00000
    00號至ＢＵ0000000號，日期為87年9月5日、面額
    15萬元，日期為87年10月5日、87年11月5日、87年12月5日
    、88年1月5日、88年2月5日、金額均為10萬元】，而被告丁○○為能取得上開款項，竟自行基於行使偽造私文書之概括
    犯意，先不詳時、地偽刻「甲○○」之印章一枚，再於87年
    7月31日，至位於臺北市○○路649號之聯邦商業銀行大直分
    行（以下簡稱聯邦銀行），假冒原告名義，在聯邦銀行存款
    戶開戶申請暨約定書上偽造原告之署押及印文各二枚，並於
    存款印鑑卡上偽造原告之署押一枚及印文二枚，而偽造該開
    戶申請暨約定書及存款印鑑卡之私文書，並持向聯邦銀行申
    請設立帳號000000000000號帳戶，再於客票背
    面上偽造「楊子江」署押及印文後，先後持提示兌現，將該
    等支票六紙之款項存入上開偽造開設之原告帳戶內，而由被
    告丁○○提示兌領。（六）約於88年9月間某日，被告丁○○由被告乙○○駕車搭載至「別克喬治咖啡店」內，向原告
    佯稱：只需最後一筆資金就可打通關節，且會將之前原告所
    支付之款項，連本帶利取回等語，又為能取信於原告，被告
    丁○○並自行起意而向原告佯稱：伊為情治人員，有使用賴
    春發身分，伊願當場簽發面額各為38萬元及22萬元、發票人
    賴春發之支票二紙供擔保等語，且當場持事先於不詳時、地
    所偽刻之「賴春發」之印章一枚蓋用於以賴春發為發票人之
    支票二紙上，並親自當場填寫票據日期及面額，而偽造該支
    票二紙之有價證券，並持交原告以為行使，致原告因此陷於
    錯誤，再向訴外人陳震生等人共借得50萬元，而匯入被告丁○○所提供之上海商業儲蓄銀行「賴春發」帳戶內。又被告
    丁○○其後向原告稱其所開立之支票不可提示，否則將造成
    資金無法回收，原告誤信，乃將38萬元之支票抽回，另22萬
    元之支票，因已用於清償向訴外人陳震生之借款，為免資金
    無法收回，只好自行匯入22萬元至被告丁○○所提供之上海
    商業儲蓄銀行「賴春發」帳戶，以供訴外人陳震生兌領。爰
    依民法第184條、第185條之規定，請求被告連帶賠償原告之
    損害。並依民法第197條第2項之規定為預備之主張。並聲明
    ：(一)被告應連帶給付原告10,000,000元及自88年10月1日起
    至清償日止，按年息5%計算之利息；(二)被告丁○○、乙○○
    應連帶給付原告18,420, 000元及自88年10月1日起至清償日
    止，按年息5%計算之利息；(三)願供擔保，請准宣告假執行。
三、得心證之理由：
(一)本件被告未於言詞辯論期日到場，亦未提出書狀作何聲明或
    陳述，核無民事訴訟法第386條各款所列情形，爰依原告之
    聲請，由其一造辯論而為判決。
(二)按因故意或過失，不法侵害他人之權利者，負損害賠償責任
    。故意以背於善良風俗之方法，加損害於他人者亦同；數人
    共同不法侵害他人之權利者，連帶負損害賠償責任，民法第
    184條第1項、第185條第1項前段分別定有明文。原告主張之
    上開事實，業據原告提出承諾書、認股書、匯款單及支票為
    證，並有本院94年度易字第782號、臺灣臺中地方法院檢察
    署92年度偵字第12146號、92年度調偵字第280號、92年度發
    查字第1051號詐欺案件之刑事卷證可稽，且被告丁○○、丙○○經合法通知，既未於言詞辯論期日到場，亦未提出準備
    書狀爭執，依民事訴訟法第280條第3項前段、第1項前段之
    規定，亦視同自認該事實，自堪信原告之主張為真正。被告
    三人既共同向原告詐欺取財10,000,000元，被告丁○○、乙○○復另共同向原告詐欺取財18,420,000元，自係以背於善
    良風俗之方法加損害於原告。是原告即得依民法第184條第1
    項及第185條第1項前段之規定，請求被告賠償損害。
(三)次按負損害賠償責任者，除法律另有規定或契約另有訂定外
    ，應回復他方損害發生前之原狀。因回復原狀而應給付金錢
    者，自損害發生時起，加給利息，民法第213條第1、2項亦
    有明文。本件被告侵害者為金錢，應返還金錢始克回復原狀
    ，則原告亦得請求自損害發生時起加給利息。原告於本件請
    求最後損害發生時即88年9月間後自88年10月1日起算，至清
    償日止，按法定利率5%計算之利息，亦有理由。
(四)綜上所述，原告依民法第184條第1項及第185條第1項前段之
    規定，請求被告賠償損害，請求：(一)被告連帶給付原告10,0
    00,000元及自88年10月1日起至清償日止，按年息5%計算之
    利息；(二)被告丁○○、乙○○連帶給付原告18,420,000元及
    自88年10月1日起至清償日止，按年息5%計算之利息，洵屬
    正當，應予准許。原告陳明願供擔保，請求宣告假執行，核
    無不合，爰酌定相當擔保金額，併准許之。
四、原告依民法第184條第1項及第185條第1項前段之規定為本件
    請求既有理由，其依民法第197條第2項之規定為預備之主張
    ，即無再加論述及裁判之必要，附予敘明。
五、訴訟費用負擔之依據：民事訴訟法第85條第2項。
中　　華　　民　　國　　96　　年　　7 　　月　　24　　日
                  民事第二庭    法  官  陳秋月
正本係照原本作成。
如對本判決上訴，須於判決送達後20日內向本院提出上訴狀。
中　　華　　民　　國　　96　　年　　7 　　月　　24　　日
                                書記官  張皇清
